臺灣臺中地方法院刑事判決　　　　　　　94年度易字第1274號
公　訴　人　臺灣臺中地方法院檢察署檢察官
被　　　告　甲○○
　　　　　　　　　　國民
上列被告因侵占案件，經檢察官提起公訴（九十四年度偵字第一
二六八號），本院判決如下：
    主    文
甲○○意圖為自己不法之所有，而侵占自己持有他人之物，處有
期徒刑肆月，如易科罰金，以參佰元折算壹日。
    犯罪事實
一、緣甲○○承作乙○○以樺權企業有限公司（以下簡稱樺權公
    司）名義，向台拓營造股份有限公司（以下簡稱台拓公司）
    承攬之「楊梅透天社區」之泥作工程，嗣於民國九十三年八
    月十一日，乙○○將台拓公司因支付樺權公司工程款而簽發
    、交付之票號ＬＷ0000000號，票面金額為新臺幣（下同）
    三十萬五千五百二十三元，發票日為九十三年九月三十日，
    付款人為國泰世華商業銀行敦南分行，受款人為樺權公司之
    支票（以下簡稱本件支票），交付甲○○，委託甲○○向他
    人貼現調借現款，以發放小包之工程款及員工工資。詎甲○○於同年月十三或十四日，持本件支票委由丁○○向其友人
    調現，經扣除一個半月之利息一萬三千七百四十九元後，實
    際受領現金二十九萬一千七百七十四元後，竟意圖為自己不
    法之所有，未將調得之現金二十九萬一千七百七十四元，依
    約交付乙○○，而易持有為所有，將該筆現金侵占入己。嗣
    因甲○○遲遲未將調得之款項交付乙○○，且乙○○於九十
    三年九月三日至上開工地向甲○○詢問此事，甲○○反出手
    毆打乙○○（傷害部分，業經本院另為不受理判決），乙○○始查悉上情。
二、案經乙○○告發由臺灣臺中地方法院檢察署檢察官偵查起訴
    。
    理    由
一、訊據被告甲○○固直承有收受本件支票，並持以向證人丁○○調借現金，經扣除利息一萬三千七百四十九元後，取得二
    十九萬一千七百七十四元，並未交付予告發人即樺權公司之
    代表人乙○○（按本件被害人應係樺權公司）等情，惟矢口
    否認有何侵占犯行，辯稱：本件支票之票款其中二十餘萬元
    部分，係樺權公司應給付伊之工程款，其餘部分則是要給貸
    與人之利息，利息是三分，伊有向證人乙○○說等工程做完
    再來結算云云。經查：
  (一)上揭犯罪事實，業據證人即告發人乙○○於偵查及本院審理
    時證述：伊曾持本件支票，委託被告調借現金，惟被告嗣調
    得現金後，並未將之交付伊等語（見臺灣臺中地方法院檢察
    署九十三年度發查字第三五三○號偵查卷宗【以下簡稱「發
    查卷」】第五、六頁、同署九十四年度偵字第一二六八號偵
    查卷宗【以下簡稱「偵卷」】第八、九、一二、一三頁）、
    證人丁○○於本院審理時證稱：被告有持本件支票，向伊調
    借現金，伊再拿去向住在大園的朋友調現，利息是以四十五
    天一萬三千七百四十九元計算，扣除利息後，實際交付被告
    之現金為二十九萬一千七百七十四元等語（見本院卷第一一
    七至一一九頁）均甚明確，並有樺權公司與台拓公司所訂立
    之工程承攬合約書一份附卷可稽；復經本院依職權調取本件
    支票正反面影本一份存卷可查（見本院卷第一五、一六頁）
    。
  (二)被告雖於本院辯稱：證人乙○○交付本件支票之目的，係要
    支付樺權公司應給付伊之工程款云云。惟查，其於警詢及偵
    查時即已供承：證人乙○○將本件支票交給伊，是叫伊去調
    現來發工資等語（見偵卷第四、九頁），而與證人乙○○之
    證述相符，堪認證人乙○○交付本件支票予被告之原因，確
    係委託被告調借現金無訛。
  (三)被告於警詢時雖供稱：樺權公司係伊與證人乙○○共同經營
    的，因此本件支票並非證人乙○○個人支票云云（見偵卷第
    四頁）。惟查，樺權公司之代表人、董事為證人乙○○，其
    他股東則為案外人鄭秋桃、李皓凱、李浩傑及李臨兒等情，
    有公司基本資料查詢及財團法人金融聯合徵信中心公司董監
    事及經理人名單各一份附卷可稽（見本院卷第二三、二四頁
    ），是被告供稱其與證人乙○○共同經營樺權公司云云，並
    非實在，自難認被告有處分以本件支票調借所得現金之權限
    。
  (四)被告又於偵查中供稱：伊與證人乙○○合作台拓公司之工程
    ，本件支票是台拓公司簽發給伊二人之工程款，因為只有樺
    權公司有統一發票，所以台拓公司才指定受款人為樺權公司
    ，本件支票是要付伊之工資云云（見偵卷第九頁）。惟查：
  1.被告就樺權公司尚有多少工程款未為給付乙節，先於偵查中
    供稱：尚有一、二十萬元之工程款未給付云云（見偵卷第一
    三頁）；嗣於本院準備程序時則供述：本件支票其中二十餘
    萬元，係伊應得之工程款，詳細的數額是伊配偶與證人乙○○會算的云云（見本院卷第五五頁）；惟旋又改稱：本件支
    票還不足支付伊應得之工程款，在證人乙○○將本件支票交
    給伊之前，樺權公司已積欠三、四十萬元之工程款云云，顯
    就樺權公司積欠工程款之數額前後供述不一，且其間差距更
    達三十萬元，是樺權公司是否確有積欠被告工程款，實堪置
    疑。
  2.其次，觀諸證人乙○○所提出樺權公司與被告就楊梅工地工
    程款之結算單，被告迭有預借工程款之現象，且雙方最後一
    次會算，係於九十三年八月三日，經過會算後，樺權公司再
    給付被告六萬四千八百八十三元，而均經被告在其上簽名確
    認無誤等情，有該結算單一份附卷可稽（見本院卷第三四頁
    ）；又被告於九十三年八月三日結算後，於同日又再向樺權
    公司預借工程款三萬元等情，亦有上開結算單可證。而自九
    十三年八月三日被告與樺權公司結算後，至證人乙○○將本
    件支票委託被告調借現金之同年月十一日，中間僅相隔八日
    ，比對該結算單所載被告自九十三年六月二十三日起至同年
    八月三日結算止，共計四十日之工程款為十九萬四千八百八
    十三元以觀，該短短八日之工程款，應不可能高達一、二十
    萬元，更遑論被告嗣後辯解之三、四十萬元。是由被告就其
    所辯樺權公司積欠之工程款數額前後差異甚大，且比對其已
    施工之日數及工程款，其所辯未給付之工程款數額亦顯不合
    理等情，而難以採信。
  3.本件支票係證人乙○○委託被告持向他人調借現金等情，業
    如前述，若證人乙○○有意要將調得之現金作為樺權公司應
    給付被告之工程款，則由樺權公司直接將本件支票轉讓予被
    告即可，實毋庸先叫被告前去調現，而多此一舉；況被告嗣
    委託證人丁○○調借現金，須先扣除四十五天之利息一萬三
    千七百四十九元等情，業如前述，而證人乙○○於本院審理
    時亦證稱：被告說支票調現，依一般行情，要給三分利，伊
    亦同意等語（見本院卷第九一頁）；足徵證人乙○○委託被
    告持
    本件支票向他人調現，已預定要給付利息等情無訛，是若樺
    權公司確有積欠被告工程款，且欲以本件支票票款給付，則
    證人乙○○大可逕將本件支票交給被告，再就工程款與票面
    金額之差額互相找補即可，不僅毋庸煩惱調現之問題，更可
    避免利息之損失，是其焉有可能先委請被告調現，並由樺權
    公司自行負擔、損失利息後，再以調得之現金清償對被告之
    工程款？再者，被告於九十三年十二月二十六日警詢時供稱
    ：伊尚未將薪資發給員工，要待工程結束後，始會將上開尾
    款發給員工云云（見偵卷第四頁）。惟查，樺權公司既甘於
    損失利息，而於發票日屆至前四十餘日，即委託被告持
    本件支票調借現金，顯見此筆金額於樺權公司應有急用，是
    調得現金之用途茍真若被告所述，則被告理應於調得現金後
    ，即儘速清償員工之薪資，何以待發票日屆至後近三個月時
    間，仍未用以發放員工薪資？是被告所辯，要難採信。
  (五)綜觀上情，被告所辯，顯係事後卸責之詞，難以採信。本件
    事證明確，被告犯行堪以認定，應予依法論科。
二、核被告所為，係犯刑法第三百三十五條第一項之侵占罪。爰
    審酌被告一時利慾薰心，利用受託持本件支票調現之機會犯
    罪，造成被害人樺權公司受財產上損害，且尚未與樺權公司
    和解並賠償損害，犯罪所得金額非鉅，犯罪後復否認犯行，
    態度不佳等一切情狀，量處如主文所示之刑。
三、被告雖聲請本院傳喚林文輝到庭，以證明其與樺權公司係合
    夥承作台拓公司之工程。惟查，被告與樺權公司承作台拓公
    司工程之法律關係，並非本件之爭點，且被告於本院審理時
    供稱：伊不知道林文輝是否知道伊與證人乙○○間關於工程
    款之問題等語（見本院卷第九六頁），另證人乙○○亦證述
    ：證人林文輝在伊交付本件支票予被告時，有在工地，但並
    未在場（見同上頁），因此本院認並無傳喚證人林文輝之必
    要，附此敘明。
據上論斷，應依刑事訴訟法第二百九十九條第一項前段，刑法第
三百三十五條第一項、第四十一條第一項前段，罰金罰鍰提高標
準條例第一條前段、第二條，判決如主文。
本案經檢察官丙○○到庭執行職務。
中　　華　　民　　國　　94　　年　　12　　月　　30　　日
                  刑事第三庭  審判長法  官  張靜琪
                                    法  官  賴妙雲
                                    法  官  郭妙俐
上正本證明與原本無異。
如不服本判決，應於送達後十日內向本院提出上訴狀（須附繕
本），上訴於台灣高等法院台中分院。
                                    書記官  黃雅青
中　　華　　民　　國　　94　　年　　12　　月　　30　　日
附錄論罪科刑法條
中華民國刑法第335條
意圖為自己或第三人不法之所有，而侵占自己持有他人之物者，
處五年以下有期徒刑、拘役或科或併科一千元以下罰金。
前項之未遂犯罰之。
